最高法院刑事判決　　　　　　九十六年度台上字第六三七七號
上　訴　人　台灣高等法院高雄分院檢察署檢察官
上　訴　人
（被　告）　甲○○
　　　　　　乙○○
　　　　　　丙○○
　　　　　　丁○○
上 列一 人
選任辯護人　李靜怡律師
上　訴　人
（被　告）　戊○○　男民國○○年○月○○日生
　　　　　　　　　　住高雄縣鳳山市○○路227巷7號
　　　　　　　　　　居高雄縣鳳山市○○路227巷27號
被　　　告　己○○　男民國○○年○月○○日生
　　　　　　　　　　身分證統一編號：Ｚ000000000
　　　　　　　　　　住高雄市旗津區○○○路355號
　　　　　　庚○○　男民國○○年○月○○日生
　　　　　　　　　　身分證統一編號：Ｚ000000000
　　　　　　　　　　住高雄市○○區○○路745巷17號
　　　　　　辛○○　男民國○○年○月○○日生
　　　　　　　　　　身分證統一編號：Ｚ000000000
　　　　　　　　　　住高雄市○○區○○里○○○路470號
　　　　　　壬○○　男民國○○年○月○○日生
　　　　　　　　　　身分證統一編號：Ｚ000000000
　　　　　　　　　　住高雄市○○區○○街13號3樓
　　　　　　　　　　居高雄市苓雅區○○○路29號25樓之2
上列上訴人等因被告等偽造有價證券案件，不服台灣高等法院高
雄分院中華民國九十六年三月十六日第二審判決（九十五年度矚
上訴字第八號，起訴案號：台灣高雄地方法院檢察署九十三年度
偵字第一七四四一、一七七二一、二０三五一、二三三七六、二
三三七七、二三八三八，九十四年度偵字第五０六九、五０七０
、五０七一號），提起上訴，本院判決如下：
    主  文
上訴駁回。
    理  由
按刑事訴訟法第三百七十七條規定，上訴於第三審法院，非以判
決違背法令為理由，不得為之。是提起第三審上訴，應以原判決
違背法令為理由，係屬法定要件。如果上訴理由狀並未依據卷內
訴訟資料，具體指摘原判決不適用何種法則或如何適用不當，或
所指摘原判決違法情事，顯與法律規定得為第三審上訴理由之違
法情形，不相適合時，均應認其上訴為違背法律上之程式，予以
駁回。本件原判決認定：(一)上訴人甲○○明知其持有之美元中有
部分係偽造，仍於民國九十三年六月二十三日，至中國國際商業
銀行（下稱中國商銀，現已改名為兆豐國際商業銀行）高雄分行
，申請將二十九萬二千九百九十美元（其中十六萬二千二百美元
係偽造）匯至香港，但因無法順利匯出，遂另改匯柬埔寨 CANAD
IA BANK LTD.0000000000000號帳戶。同月三十日
，中國商銀高雄分行將甲○○交付之美元出售予美國銀行，始發
覺其中部分美元係偽造。(二)上訴人乙○○明知綽號「昇哥」之不
詳姓名成年男子交付之美元，有部分係偽造，猶與「昇哥」共同
基於行使偽造有價證券之概括犯意聯絡，於九十三年六月二十九
日，在高雄市○○路與中華路口「彩色巴黎泡沫紅茶店」內，收
受「昇哥」交付之八千美元，持至中國商銀林森簡易型分行兌換
新台幣二十六萬八千元，再返回該店內交予「昇哥」，「昇哥」
則給予新台幣五千元為酬（乙○○兌換之八千美元，連同另案俞
仲全於同月三十日兌換之一萬四千一百美元，其中共有二萬八千
美元係偽造）。「昇哥」復於同年七月十二日，在上開泡沫紅茶
店先後交付一萬一千美元、一萬美元予乙○○，由乙○○持至中
國商銀高雄漁港簡易型分行、台灣土地銀行（下稱土銀）前鎮分
行兌換新台幣三十六萬七千八百四十元、三十三萬四千五百元，
「昇哥」並給付新台幣五千元為酬（乙○○向土銀前鎮分行兌換
之美元中，連同另案莊漢清、姚姵翎兌換之美元共二百三十九張
百元券，其中二百三十四張係偽造。而中國商銀高雄漁港簡易型
分行收受乙○○之美元後，將尚未售出之五十三張百元券送驗結
果，均係偽造）。(三)上訴人丙○○與綽號「阿林」之不詳姓名成
年男子共同基於行使偽造有價證券之概括犯意聯絡，明知「阿林
」所交付之美元中，有部分係偽造，仍於九十三年六月下旬某日
，收受「阿林」交付之一萬美元（其中八十九張為偽造），再於
同月三十日與知情且有犯意聯絡之上訴人丁○○至中國商銀高雄
分行，推由丁○○持之兌換新台幣三十三萬五千一百元後，交予
丙○○轉交「阿林」，「阿林」則給付新台幣三千元為酬。同年
七月十六日，「阿林」駕車搭載丙○○至上海商業儲蓄銀行前金
分行，由丙○○持「阿林」交付之五千美元（其中四十六張係偽
造）兌換新台幣十六萬八千四百五十元，轉交「阿林」。(四)上訴
人戊○○明知綽號「昌仔」之不詳姓名成年男子囑其兌換之美元
係屬偽造，仍共同基於行使偽造有價證券之犯意聯絡，於九十三
年七月十九日偕同「昌仔」至台灣銀行三多分行，由戊○○持偽
造之美元百元券六十張，兌換新台幣二十萬一千零六十元，「昌
仔」則給付新台幣三千元為酬等情。因而撤銷第一審關於甲○○
、乙○○、丙○○、丁○○、戊○○（下稱甲○○等五人）部分
之判決，改判仍論處甲○○犯行使偽造有價證券罪，乙○○、丙
○○共同連續犯行使偽造有價證券罪，丁○○、戊○○共同犯行
使偽造有價證券罪罪刑。並以公訴意旨認被告己○○、庚○○、
辛○○及壬○○（下稱己○○等四人）持有ＣＢ版偽造美元，至
銀行兌換新台幣（詳如原判決附表二、四所示）等情，涉有刑法
第二百零一條第二項行使偽造有價證券及洗錢防制法第九條第一
項洗錢罪嫌等部分，不能證明其犯罪，爰維持第一審諭知此部分
無罪之判決，駁回檢察官在第二審之此部分上訴，已綜合全部卷
證資料，詳加審酌判斷，從形式上觀察，並無判決違背法令之情
形存在。復查甲○○等五人對於其持向銀行兌換或申請匯款之美
元中，夾有大量之偽造美元，知之甚稔，均具有行使偽造有價證
券之直接故意，判決內已逐一調查論敘。甲○○等五人仍執陳詞
辯解，否認知情，漫就判決內已明白論斷之事項，憑己見再事爭
執，不符第三審上訴之法定要件。又原審行準備程序時，受命法
官訊問：「對證人……余誌明、鄒淑燕……於警詢、偵查之陳述
有何意見？（提示並告以要旨）是否同意以其陳述作為本案證據
調查？是否聲請傳訊詰問？」丁○○及其選任辯護人均稱：「捨
棄對證人之傳訊詰問權，同意以其陳述作為本案證據調查。」等
語。原審審判期日，審判長調查證人余誌明、鄒淑燕在警詢及偵
查中之陳述時，丁○○及其選任辯護人仍稱：「沒有意見。」等
語（見原審卷第一宗第一二八頁至第一二九頁，第二宗第二十五
頁至第二十七頁）。丁○○於本院復爭執余誌明、鄒淑燕在警詢
、偵查中陳述之證據能力，亦非第三審上訴之合法理由。原判決
依憑台灣銀行新興分行復函及其檢附之現金收入傳票、「截留偽
造變造仿造美金券幣通知單」暨綁鈔帶影本等資料剖析判斷，認
不能證明戊○○有原判決附表三編號二所示犯行，因與前開科刑
部分有連續犯之裁判上一罪關係，故不另為無罪之諭知（見原判
決第二十九頁第九行至第三十頁第九行），所為證據之取捨及證
明力之判斷，與論罪科刑部分並無兩歧，尤無戊○○上訴意旨所
稱判決所載理由矛盾之違法情事。甲○○持偽造之美元，向中國
商銀高雄分行申請匯款，其行使偽造有價證券之事實業經證明，
足為適用法律之依據；至甲○○與匯兌受款人間之關係為何，與
其行使偽造美元之認定無涉，客觀上自無調查之必要性，原審未
予調查，並無違法可言。關於刑之量定及緩刑之宣告，係實體法
上賦予法院職權裁量之事項，原判決以甲○○等五人之責任為基
礎，審酌刑法第五十七條各款所列事項等一切情狀，分別量處適
當之刑，既未逾法定刑度，復無失出或失入情形，不生違背法令
之問題。乙○○上訴意旨以其與銀行已經和解，原判決未予審酌
，亦未宣告緩刑等語；戊○○上訴意旨以其在偵、審中均配合調
查，並無態度不佳情事等語，據以指摘原判決量刑違法，仍非適
法之上訴理由。再，檢察官就被告犯罪事實，應負提出證據及說
服之實質舉證責任。倘其所提出之證據，不足為被告有罪之積極
證明，或其指出證明之方法，無從說服法院以形成被告有罪之心
證，基於無罪推定之原則，自應為無罪判決之諭知。原判決關於
己○○等四人部分，已就卷內有利及不利之證據資料，參互審酌
，敘明何以無從形成彼等有罪心證之理由，核與經驗法則及論理
法則無違。又依交通銀行高雄分行復函及該行行員張淑玲所為之
證言，以交通銀行高雄分行之作業習慣，向客戶購入或出售美元
係以「先進先出」方式支應，因小金庫中之美鈔進出頻繁，故無
從知悉美元係何時購入，資為己○○、庚○○及辛○○有利之論
據，理由內併加論列明灼（原判決第三十一頁第十二行至第三十
二頁第五行、第四十頁第十八行至第四十一頁第九行、第四十五
頁第三行至第二十行），並無檢察官上訴意旨所指判決不載理由
或調查未盡等之違誤。另檢察官上訴意旨所稱庚○○是否明知「
阿華」交付之美元係偽造？辛○○是否知悉「盛仔」交付之美元
係偽造？己○○對於「昌仔」交付大筆美元，無法說明其來源，
是否異於常情？交通銀行高雄分行有關大金庫、小金庫存取美元
作業詳情如何？中國商銀高雄漁港簡易型分行有關美元存放金庫
之情形如何？庚○○兌換之美元是否已放入金庫中？壬○○縱曾
向中國商銀高雄分行購買美元，但如何認定其向台灣銀行苓雅分
行兌換者係同一美元？如何僅憑綁鈔袋認其持有之美元係購自中
國商銀高雄分行？等等各節，或已不影響原判決綜合全卷證據資
料所為之論斷，或適屬檢察官應負舉證及說服責任之所在，乃檢
察官於起訴前，對於該等事實未曾調查蒐證，於審判中復未予以
舉證並說明釐清，亦未為調查之聲請，猶於原審判決後，憑空臆
斷，砌詞指摘，殊不足據以辨認原判決已具備違背法令之形式。
甲○○等五人及檢察官上訴意旨其餘指摘之各節，徒就原審採證
認事職權之適法行使，及判決內已明論斷之事項，再持己見漫加
爭辯，均與法律規定得為第三審上訴理由之違法情形，不相適合
，其上訴為違背法律上之程式，應予駁回。
據上論結，應依刑事訴訟法第三百九十五條前段，判決如主文。
中　　華　　民　　國　九十六　年　 十一 　月　二十二　日
                      最高法院刑事第二庭
                          審判長法官  紀　俊　乾
                                法官  黃　正　興
                                法官  陳　東　誥
                                法官  林　錦　芳
                                法官  韓　金　秀
      本件正本證明與原本無異
                                      書  記  官
中　　華　　民　　國　九十六　年 　十一 　月　二十六　日
                                                      Ｅ
